【裁判字號】    97,消債更更,4
【裁判日期】    980105
【裁判案由】    更生事件
【裁判全文】
臺灣板橋地方法院民事裁定           97年度消債更更字第4號
聲  請  人  甲○○原名賴玉樹.
代  理  人  劉士昇律師
上列當事人因消費者債務清理事件聲請更生，本院裁定如下：
    主  文
聲請駁回。
聲請費用由聲請人負擔。
    理  由
一、按債務人與金融機構協商成立者，不得聲請更生或清算，但
    因不可歸責於己之事由，致履行顯有重大困難者，不在此限
    ；本條例施行前，債務人依金融主管機關協調成立之中華民
    國銀行公會會員辦理消費金融案件無擔保債務協商機制與金
    融機構成立之協商，準用前項之規定，消費者債務清理條例
    第151 條第5 項、第6 項分別定有明文。又聲請更生或清算
    不合程式或不備其他要件者，法院應以裁定駁回之，但其情
    形可以補正者，法院應定期間先命補正，復為同條例第8 條
    所明定。
二、查本件聲請人具狀聲請更生，雖同時提出債權人清冊、財產
    及收入狀況說明書、財團法人金融聯合徵信中心當事人綜合
    信用報告、協議書暨無擔保債務還款計畫、財政部臺灣省北
    區國稅財產歸屬資料清單、94年度、95年度綜合所得稅各類
    所得資料清單、中信房屋不動產租賃契約書、健保費繳款收
    據、汽車險保險費收據、使用牌照稅繳款書、幼稚園繳費收
    據等到院，惟聲請人所檢附之上開資料，經核其內容仍未齊
    備，有命補正之必要，並業經本院於民國97年10月20日裁定
    命聲請人應予補正，且該裁定已於97年10月22日合法送達，
    有本院上開裁定及送達證書在卷可稽。而聲請人雖於97年10
    月31日以陳報狀為補正，惟就應補正事項諸如聲請前2 年收
    入之證明文件、因不可歸責於己之事由致履行顯有重大困難
    之證明文件等等，則均未依限補正，且迄今猶未為之，已難
    認聲請人業依法予以補正，且因聲請人始終並未就所敘及之
    「(一)聲請人每月收入扣除每月協商還款金額後，無法維持最
    低基本生活，(二)聲請人每月工作所得減少，收入發生變化」
    等不可歸責事由提出證據以資證明，自亦難認其此一主張為
    可採。再者，聲請人復稱其有「幫忙償還配偶債務」之不可
    歸責事由，惟姑不論聲請人之配偶既已於96年12月間覓得穩
    定工作，顯與聲請人於97年1 月後之毀諾時點無涉，且聲請
    人本身即已負債，理應先償還自身所欠債務，倘有餘力才得
    幫忙償還配偶所欠債務，是聲請人此一事由亦非可取。何況
    本件經本院依職權查詢結果，聲請人協商時所提出之收入證
    明切結書，其上所載每月收入為新臺幣（下同）55,000元，
    而其協議還款金額為每月23,032元，此有台新國際商業銀行
    台新債協97法字第60246 號函及其附件在卷可按。是本院審
    酌聲請人協商時每月平均所得與協商還款金額相較，顯然並
    未超出聲請人償債能力（蓋縱依聲請人所陳報扶養人數，包
    括賴旭澤、黃政荃，至其配偶黃勳玲部分因其本身有薪資收
    入應無不能維持生活需受扶養之必要，自應剔除以及其金額
    每人8,000 元，再加上聲請人個人之最低生活支出9,829 元
    ，顯然亦未超過，計算式：55,000元－23,032元－8,000 元
    －8,000 元－9, 829元＝6,139 元），是依消費者債務清理
    條例第151 條第6 項準用同條第5 項規定，亦難認業已符合
    得以聲請更生之要件。
三、從而，承前所述，本件既難認聲請人業已依本院上開裁定內
    容予以補正，且聲請人所稱係因不可歸責於己事由，致履行
    顯有重大困難云云，又屬不可採，則其聲請本件更生，揆諸
    首開說明，自不應准許。
四、至所繳納之郵務送達費2,380 元，則待本件更生聲請事件確
    定後，如尚有剩餘郵資餘額，再予檢還聲請人，附此敘明。
五、爰依消費者債務清理條例第151 條第6 項、第5 項、第8 條
    ，裁定如主文。
中    華    民    國    98    年    1     月    5     日
              民事第一庭    法  官  黃若美
上為正本係照原本作成
如不服本裁定，應於裁定送達後10日內，以書狀 向本院提出抗告
，並繳納抗告費新臺幣1千元
中    華    民    國    98    年    1     月    5     日
                            書記官  江怡萱


司法院資訊處製作；財團法人民間司法改革基金會備份。
